【裁判字號】    92,訴,286
【裁判日期】    920619
【裁判案由】    就業服務法
【裁判全文】
高雄高等行政法院判決                              九十二年度訴字第二八六號
                              .
    原      告  甲○○
    訴訟代理人  丙○○
    被      告  高雄市政府
    代  表  人  乙○○  市長
    訴訟代理人  丁○○
右當事人間因就業服務法事件，原告不服行政院勞工委員會中華民國九十二年一月十
日勞訴字第０九一００四二二六八號訴願決定，提起行政訴訟。本院判決如左：
    主  文
原告之訴駁回。
訴訟費用由原告負擔。
    事  實
壹、事實概要：
    緣原告未經許可聘僱其女婿丙○○所申請聘僱來台從事照護其弟林建宏之外國人
    印尼籍ＮＵＲＵＬ  ＧＨＯＩ  ＢＩＹＡＨ（女，護照號碼：ＡＤ８８６０８２
    ），從事照護原告本人之工作，並另指派該外籍看護工從事申請許可項目以外之
    經營販賣飲料之相關工作，經高雄市政府警察局於民國（下同）九十一年三月十
    八日在高雄市苓雅區○○○路四十三號前之吉品屋珍珠奶茶攤前查獲，並經被告
    審查屬實，認定原告違反就業服務法第五十七條第一款規定，乃依同法第六十三
    條第一項規定，處以罰鍰新台幣（下同）十五萬元，原告不服提起訴願，經行政
    院勞工委員會（下稱勞委會）以其訴願逾期予以不受理，原告仍不服，遂向本院
    提起行政訴訟。
貳、兩造聲明：
一、原告未於言詞辯論期日到場，惟據其前提出之起訴狀聲明求為判決：訴願決定及
    原處分均撤銷。
二、被告聲明求為判決：原告之訴駁回。
參、兩造之爭點：
甲、原告未於言詞辯論期日到場，惟據其前提出之起訴狀主張：
一、原告因身患多種慢性重大疾病，日常生活皆需人協助照料，為聘僱監護工而違反
    就業服務法事件，經被告以九十一年七月八日高市府勞三字第０九一００三一六
    八七號處分書裁處罰鍰十五萬元，因與訴外人丙○○違反就業服務法，經被告以
    高市府勞三字第０九一００三一六八四號處分書裁處罰鍰十五萬元為同一案件，
    當時丙○○部分已提出訴願，而未將原告部分分開提出訴願，直到勞委會通知仲
    介公司，原告亦需要提出訴願時已逾期，但原告仍舊將訴願書寄出以致遭勞委會
    不予受理，現原告已無正常行為能力，請求法院撤銷對其之行政處分。
二、訴外人丙○○依法聘僱印尼籍監護工ＮＵＲＵＬ  ＧＨＯＩ  ＢＩＹＡＨ（女，
    護照號碼：ＡＤ８８６０８２）經核准在高雄市○○區○○路三三九巷九號從事
    照顧其弟林建宏之家庭監護工；而原告因患有精神分裂異常及其他慢性病，亦有
    另案申請另一名外勞照顧，而該外勞於八十九年四月二日入境至九十一年三月四
    日聘僱期滿離境，而本件之外勞則係於九十一年一月十七日（起訴狀誤載為七日
    ）入境，查當時原告受另一名外勞照顧，故本件之外勞所述其入境後一直照護原
    告之情形，與事實不符。
三、至於丙○○則分別於武廟路及福德二路經營泡沫紅茶店，此二處及建民路（丙○
    ○住所）均有住所之居住事實，丙○○及家人都隨意選擇居住任一處所，家中經
    濟均由家人及丙○○共同分擔，外勞薪資則由兄弟姐妹共同出資，推由在家之一
    人交予外勞，原告長期臥床在家，故外勞薪資皆由其交付，該外勞確因實際需要
    由丙○○申請。
乙、被告主張之理由：
一、本件原告坦承自外國人印尼籍ＮＵＲＵＬ  ＧＨＯＩ  ＢＩＹＡＨ入境起，即聘
    僱其從事照護自己之工作：「自九十一年一月十七日起就開始照顧我至今」、「
    基本工資一五、八四０元，加班費另計。由我付錢給丙○○後轉交ＮＵＲＵＬ
    ＧＨＯＩ  ＢＩＹＡＨ以支付仲介費」證諸丙○○、本件涉案之外國人（於薪資
    部分表示係由李鎮支付）及被告共同居住之子李鎮亦於調查筆錄中做相同意思之
    表示，被告爰認定原告有聘僱其女婿丙○○申請聘僱來台之外國人ＮＵＲＵＬ
    ＧＨＯＩ  ＢＩＹＡＨ之情事，違反就業服務法第五十七條第一款規定屬實。
二、現原告女婿丙○○以被告「已無正常行為能力」，而為訴訟代理人提起本件行政
    訴訟；惟本件原告於高雄市政府警察局製作調查筆錄時，意思表示清晰，且製作
    調查筆錄時其子李鎮亦在場，除未提出反對意思之表示外，亦與被告共同於調查
    筆錄後簽名捺印，顯見本件訴訟所提之語係推託之詞。
    理  由
甲、程序方面：
一、本件原告因違反就業服務法事件，經被告於九十一年七月八日以高市府勞三字第
    ０九一００三一六八七號處分書裁罰十五萬元，原告之訴願代理人丙○○於九十
    一年八月六日即向勞委會提出訴願書表示不服，雖該訴願書係以丙○○之名義提
    起，惟其訴願請求事項除表明撤銷被告對丙○○之裁罰部分即高市府勞三字第０
    九一００三六八四號處分書外，同時亦就被告對原告之上述處分請求撤銷，此有
    該訴願書附訴願卷可稽。足見丙○○提起該訴願時不僅對其本人遭裁罰部分不服
    ，同時為原告之訴願代理人，並對原告被裁罰部分亦提起訴願，雖原告漏未提出
    訴願代理人之委任書，然委任書之提出非不得補正，依訴願法第七十七條第一款
    規定，應由受理訴願機關通知補正，如逾期未補正，始得為不受理之決定。本件
    受理訴願機關勞委會收受上開訴願書後，並未通知原告或訴願代理人丙○○補正
    委任書，惟嗣後原告於九十一年八月二十八日再提出之訴願書，已表明由丙○○
    為其訴願代理人，並由原告於該訴願書上蓋章，應認其欠缺已獲補正，於訴願機
    關以已逾期為由，而為不受理之決定，自有未洽，是不能因此即認定原告提起訴
    願逾期，合先敘明。
二、本件原告經合法通知，無正當理由而未於言詞辯論期日到場，核無行政訴訟法第
    二百十八條，準用民事訴訟法第三百八十六條各款所列情形，爰依被告之聲請，
    由其一造辯論而為判決。
乙、實體方面：
一、按「雇主聘僱外國人不得有下列情事：一、聘僱未經許可、許可失效或他人所申
    請聘僱之外國人。．．．」、「違反第四十四條或第五十七條第一款、第二款規
    定者，處新臺幣十五萬元以上七十五萬元以下罰鍰。．．．」就業服務法第五十
    七條第一款及第六十三條第一項前段定有明文。查「為保障國民工作權，聘僱外
    國人工作，不得妨礙本國人之就業機會、勞動條件、國民經濟發展及社會安定。
    」為就業服務法第四十二條所明定；而對於申請聘僱外國人工作，我國係採申請
    許可制，主管機關係將申請者之資格條件與外國人之工作類別、項目、人數、期
    間及工作地點均列為須經許可內容，並課雇主監督與管理外國人之義務與責任。
二、經查，訴外人丙○○經行政院勞工委員會許可聘僱外國人印尼籍ＮＵＲＵＬ  Ｇ
    ＨＯＩ  ＢＩＹＡＨ（女，護照號碼：ＡＤ８８６０８２）於其住所高雄市○○
    區○○路三三九巷九號從事照顧其弟林建宏之家庭監護工工作。惟經高雄市政府
    警察局於九十一年三月十八日，在高雄市苓雅區○○○路四十三號前之吉品屋珍
    珠奶茶攤前，查獲該印尼籍外國人ＮＵＲＵＬ  ＧＨＯＩ  ＢＩＹＡＨ非在從事
    看護林建宏之工作，而經被告查證，認丙○○係將該外國人逕交由其岳母即原告
    聘僱，為原告工作，乃依就業服務法第五十七條第一款、第六十三條第一項前段
    規定，裁處原告罰鍰十五萬元等情，已經兩造分別陳明在卷，並有處分書附原處
    分卷可稽，自堪認定。而原告提起本件訴訟，無非以該外勞確因需要，而由丙○
    ○聘僱，原告係重病患者，另聘僱一名外勞照顧，非由本件外勞看護等語，資為
    爭執。
三、查本件之外國人即印尼籍ＮＵＲＵＬ  ＧＨＯＩ  ＢＩＹＡＨ於高雄市政府警察
    局調查時係陳稱：「我有在該吉品屋珍珠奶茶攤從事製販該攤之物品給客人，吉
    品屋珍珠奶茶攤的老闆是李鎮，二００二年一月十七日來台。擔任監護工。雇主
    是在場的李鎮先生。李鎮指派我去吉品屋珍珠奶茶攤製販物品給客人，李鎮如到
    吉品屋，李鎮便叫我到他媽媽住處照顧他媽媽（原告），薪水是由李鎮支付給我
    ，仲介告訴過我我必須幫忙照顧吉品屋珍珠奶茶攤位的生意，我在吉品屋珍珠奶
    茶攤位幫忙製販物品給客人從二００二年一月十九日開始，直到今天被警察查獲
    為止，大約有二個月時間，每天在茶攤上班時間從上午九點到十點半，晚上十點
    到十一點。」等語，而原告亦於高雄市政府警察局調查時陳稱：「ＮＵＲＵＬ
    ＧＨＯＩ  ＢＩＹＡＨ是丙○○申請來照顧其弟弟，因我必須二十四小時有人照
    顧，之前丙○○有申請一名外勞照顧我，但已今年三月四日返國，而ＮＵＲＵＬ
      ＧＨＯＩ  ＢＩＹＡＨ係自九十一年一月十七日起即開始照顧我迄今，基本工
    資新台幣一五、八四０元，加班費另計。由我付錢給丙○○後轉交ＮＵＲＵＬ
    ＧＨＯＩ  ＢＩＹＡＨ。吉品屋珍珠奶茶攤是我本人所有。我與長子李孟學、女
    婿丙○○、女兒李淑鶯、外孫、外孫女及外勞ＮＵＲＵＬ  ＧＨＯＩ  ＢＩＹＡ
    Ｈ同住，共計七人，因為我在生病，所以我必須經常到醫院去看病，因此我就叫
    外勞在吉品屋珍珠奶茶攤，和我媳婦陳淑滿在一起，因為我怕她像前一位逃跑外
    勞一樣逃跑，所以我就叫外勞跟我媳婦在一起，等我從醫院回來，再照顧我回家
    ，所以我們沒有叫外勞在那邊二十四小時看店，只有我要去醫院的時候，才叫外
    勞和我媳婦一起在那邊看店，因為我幾乎每個禮拜有四、五天都在看病。」等語
    ；而訴外人李鎮於高雄市政府警察局調查時則陳稱：「外勞ＮＵＲＵＬ  ＧＨＯ
    Ｉ  ＢＩＹＡＨ是由丙○○申請來台照顧丙○○的弟弟，因為我母親必須二十四
    小時有人照護，所以經丙○○同意將ＮＵＲＵＬ  ＧＨＯＩ  ＢＩＹＡＨ先來照
    顧我母親。ＮＵＲＵＬ  ＧＨＯＩ  ＢＩＹＡＨ自九十一年一月十七日起就開始
    照顧我母親迄今。基本工資新台幣一五、八四０元由我母親付錢給丙○○後轉交
    外勞。外勞在吉品屋珍珠奶茶攤從事販賣該攤之物品給客人是受我母親（甲○○
    ）指派，因外勞剛來台兩個月，在溝通方面不良，我只是居中溝通者，所以她誤
    認我是雇主而且是該攤位的老闆，至於外勞轉述其薪資由我支付部分，我只是代
    我母親轉交。」而丙○○亦於高雄市政府警察局調查時陳稱：「外勞ＮＵＲＵＬ
      ＧＨＯＩ  ＢＩＹＡＨ是由我申請來台照顧我弟弟，因為我岳母必須二十四小
    時有人照護，所以經我同意將ＮＵＲＵＬ  ＧＨＯＩ  ＢＩＹＡＨ先照顧我岳母
    。ＮＵＲＵＬ  ＧＨＯＩ  ＢＩＹＡＨ自九十一年一月十七日起就開始照顧我岳
    母迄今。ＮＵＲＵＬ  ＧＨＯＩ  ＢＩＹＡＨ的基本工資新台幣一五、八四０元
    ，加班費另計。由我岳母付給我妻舅李鎮轉交外勞支付仲介費用。吉品屋珍珠奶
    茶茶攤是我岳母本人所有。我與李孟學、李淑鶯、子、女、岳母及外勞ＮＵＲＵ
    Ｌ  ＧＨＯＩ  ＢＩＹＡＨ同住，共計七人。外勞在吉品屋珍珠奶茶攤從事販賣
    該攤之物品給客人是由我岳母指派。我弟弟現住址為雲林縣斗六市○○路一九一
    號。」等語，有該等筆錄附原處分卷可稽。綜觀上述外勞ＮＵＲＵＬ  ＧＨＯＩ
      ＢＩＹＡＨ、原告、原告之子李鎮及女婿丙○○之陳述，其中關於外勞ＮＵＲ
    ＵＬ  ＧＨＯＩ  ＢＩＹＡＨ於九十一年一月十七日入境後即負責照顧原告，並
    幫忙原告看顧其所有之珍珠奶茶茶攤，而外勞ＮＵＲＵＬ  ＧＨＯＩ  ＢＩＹＡ
    Ｈ之薪資實際上亦是由原告負擔一節，其等陳述均相符，自堪認定為真實。本件
    外勞ＮＵＲＵＬ  ＧＨＯＩ  ＢＩＹＡＨ係由丙○○申請以照顧其弟林建宏一節
    ，已如前述，故丙○○為本件外勞名義上之雇主，然此外勞自九十一年一月十七
    日來台後實際上既係從事照護原告之工作，並幫忙原告看顧其所有之珍珠奶茶茶
    攤，且該外勞之工資亦由原告負擔支付；至於本件外勞名義上之受照顧人林建宏
    則居住於雲林縣，實際上並未受本件外勞之照護，故原告方為本件外勞之實際雇
    主，非僅係代丙○○行使對外勞管理監督地位之人；亦即本件外勞實際上是與原
    告發生僱傭關係一節，應堪認定。
四、至原告雖以其已有一位外勞為看護，而該外勞係於八十九年四月二日入境至九十
    一年三月四日聘僱期滿離境，而本件之外勞則係於九十一年一月十七日入境，當
    時原告仍受另一名外勞照顧等語，爭執被告之處分違法云云。然查，本件外勞自
    入境起即係照顧原告，並由原告支付薪資，已如前述，故雖原告有短暫時間另有
    一位外勞看護，亦無法因此即否定本件外勞自入境即為原告工作之事實，況本件
    外勞不僅為看護原告之工作，並另行在原告經營之珍珠奶茶茶攤幫忙，更足見原
    告此一爭執並無可採。而原告提起本件訴訟，所為外勞薪資係由家人集資給付之
    爭執，係屬事後避重就輕之陳述，並無可採。
五、綜合上述，本件外勞ＮＵＲＵＬ  ＧＨＯＩ  ＢＩＹＡＨ，雖由原告女婿丙○○
    申請以照顧其弟林建宏，然自該外勞入境，丙○○即將之交由原告使用，以照顧
    原告或受原告差遣幫忙照顧珍珠奶茶茶攤，並由原告負擔本件外勞之薪資，而本
    件外勞甚至不知丙○○方為其雇主，足見丙○○雖為本件外勞名義上之雇主，但
    其並無外勞為其工作之意思，而將其交由原告使用，使原告與本件外勞發生實際
    上之僱傭關係，故原告有就業服務法第五十七條第一款所規定聘僱他人所申請聘
    僱之外國人之事實甚明。又丙○○因以本人名義聘僱外國人為原告工作，違反就
    業服務法第五十七條第二款規定，經被告依同法第六十四條第一項前段規定裁處
    罰鍰十五萬元，業經本院九十二年度訴字第一四四號判決查明屬實，而駁回其訴
    訟在案，亦經本院調取該案卷閱明無誤，附此敘明。
六、綜上所述，原告之主張並無可採。被告以原告僱用丙○○所申請聘僱之印尼籍外
    國人ＮＵＲＵＬ  ＧＨＯＩ  ＢＩＹＡＨ（女，護照號碼：ＡＤ８８６０８２）
    ，違反就業服務法第五十七條第一款規定，乃依同法第六十三條第一項前段規定
    ，裁處最低額之罰鍰十五萬元，並無違誤，訴願決定以原告訴願逾期予以不受理
    ，理由雖有不同，結論並無二致；原告提起本件訴訟，求為撤銷，為無理由，應
    予駁回。
七、據上論結，本件原告之訴為無理由，依行政訴訟法第一百九十五條第一項後段、
    第九十八條第三項前段、第二百十八條、民事訴訟法第三百八十五條第一項前段
    ，判決如主文。
中      華      民      國    九十二    年      六      月      十九    日
                              高雄高等行政法院第一庭
                                          審判長法官  陳光秀
                                          法      官  楊惠欽
                                          法      官  李協明
右為正本係照原本作成。
如不服本判決，應於判決送達後二十日內向本院提出上訴書狀，其未表明上訴理由者
，應於提起上訴後二十日內向本院提出上訴理由書（須按對造人數附繕本）；如於本
判決宣示或公告後送達前提起上訴者，應於判決送達後二十日內補提上訴理由書（須
附繕本）。未表明上訴理由者，逕以裁定駁回。
提起上訴應預繳送達用雙掛號郵票七份（每份三十四元）。
中      華      民      國    九十二    年      六      月      十九    日
                                          法院書記官  蔡玫芳


司法院資訊處製作；財團法人民間司法改革基金會備份。
